【裁判字號】    94,訴,1035
【裁判日期】    950307
【裁判案由】    
【裁判全文】
臺灣士林地方法院民事判決              94年度訴字第1035號
原      告  甲○○
                        11號.
            己○○
            戊○○
共      同
訴訟代理人  卓忠三律師
複  代理人  黃繼岳律師
被      告  乙○○
                      現應為.
            庚○○
上  一  人
訴訟代理人  丙○○
            丁○○
當事人間請求給付連帶債務分擔金事件，本院於民國95年2 月21
日言詞辯論終結，判決如下：
    主  文
被告乙○○應給付原告甲○○新台幣貳拾陸萬壹仟佰貳拾捌元
及自民國九十四年四月八日起至清償日止，按週年利率百分之五
計算之利息。
被告庚○○應給付原告甲○○新台幣貳拾陸萬壹仟佰貳拾捌元
及自民國九十四年四月八日起至清償日止，按週年利率百分之五
計算之利息。
被告丁○○應給付原告甲○○新台幣貳拾陸萬壹仟佰貳拾捌元
及自民國九十四年四月八日起至清償日止，按週年利率百分之五
計算之利息。
被告乙○○應給付原告己○○新台幣貳拾陸萬壹仟佰貳拾捌元
及自民國九十四年四月八日起至清償日止，按週年利率百分之五
計算之利息。
被告庚○○應給付原告己○○新台幣貳拾陸萬壹仟佰貳拾捌元
及自民國九十四年四月八日起至清償日止，按週年利率百分之五
計算之利息。
被告丁○○應給付原告己○○新台幣貳拾陸萬壹仟佰貳拾捌元
及自民國九十四年四月八日起至清償日止，按週年利率百分之五
計算之利息。
被告乙○○應給付原告戊○○新台幣貳拾陸萬壹仟佰貳拾捌元
及自民國九十四年四月八日起至清償日止，按週年利率百分之五
計算之利息。
被告庚○○應給付原告戊○○新台幣貳拾陸萬壹仟佰貳拾捌元
及自民國九十四年四月八日起至清償日止，按週年利率百分之五
計算之利息。
被告丁○○應給付原告戊○○新台幣貳拾陸萬壹仟佰貳拾捌元
及自民國九十四年四月八日起至清償日止，按週年利率百分之五
計算之利息。
原告其餘之訴駁回。
訴訟費用由被告負擔十分之九，餘由原告負擔。
本判決第一項於原告甲○○以新台幣玖萬元供擔保後，得假執行
。
本判決第二項於原告甲○○以新台幣玖萬元供擔保後，得假執行
。
本判決第三項於原告甲○○以新台幣玖萬元供擔保後，得假執行
。
本判決第四項於原告己○○以新台幣玖萬元供擔保後，得假執行
。
本判決第五項於原告己○○以新台幣玖萬元供擔保後，得假執行
。
本判決第六項於原告己○○以新台幣玖萬元供擔保後，得假執行
。
本判決第七項於原告戊○○以新台幣玖萬元供擔保後，得假執行
。
本判決第八項於原告戊○○以新台幣玖萬元供擔保後，得假執行
。
本判決第九項於原告戊○○以新台幣玖萬元供擔保後，得假執行
。
原告其餘假執行之聲請駁回。
    事實及理由
一、本件被告乙○○、丁○○未於言詞辯論期日到場，核無民事
    訴訟法第386 條各款所列情形，依原告之聲請，由其一造辯
    論而為判決。
二、本件原告起訴主張：訴外人怡鴻科技股份有限公司（下稱怡
    鴻公司）於民國80年2 月1 日邀同訴外人蔡聰謀為連帶保證
    人，向台灣銀行股份有限公司（下稱台灣銀行）借用新台幣
    （下同）1,900 萬元，約定借款期限自80年2 月1 日起至95
    年2 月1 日止，分期於每月1 日平均攤還本息。嗣訴外人蔡
    聰謀於87年1 月30日死亡，原告為其繼承人，承受蔡聰謀之
    連帶保證債務，而被告乙○○、庚○○、丁○○於86年2 月
    4 日因怡鴻公司股東改組而加入，與蔡聰謀同為上開借款之
    連帶保證人。怡鴻公司僅攤還本息至89年12月31日止，其後
    均未攤還任何本息，台灣銀行即訴請原告及被告連帶給付
    7,224,104 元欠款及遲延利息暨違約金。原告於93年11月30
    日與台灣銀行就該保證債務達成和解，陸續於94年1 月28日
    、94年3 月10日、94年4 月8 日共清償3,135,936 元，爰依
    民法第281 條第2 項之規定，訴請被告連帶給付原告3 人所
    清償之款項等情。並聲明：（一）被告應連帶給付原告甲○○783, 984元，及自94年4 月8 日起至清償日止，按週年利
    率5%計算之利息；（二）被告應連帶給付原告己○○
    783,984 元，及自94年4 月8 日起至清償日止，按週年利率
    5%計算之利息；（三）被告應連帶給付原告戊○○783,984
    元，及自94年4 月8 日起至清償日止，按週年利率5%計算之
    利息；（四）願供擔保請准宣告假執行。被告庚○○則以：
    其確為怡鴻公司向台灣銀行款借款1,900 萬元之連帶保證人
    ，怡鴻公司僅攤還本息至89年12月31日止，惟台灣銀行嗣已
    拍賣抵押物，應已足全部清償怡鴻公司所欠台灣銀行之款項
    ，故原告代償3,135,936 元後向被告請求分擔並無理由等語
    置辯。並聲明：駁回原告之訴。被告乙○○、丁○○則未到
    場，亦未提出書狀為任何聲明或陳述。
三、原告主張訴外人怡鴻公司於80年2 月1 日邀同訴外人蔡聰謀
    為連帶保證人，向台灣銀行借款1,900 萬元，約定借款期限
    自80年2 月1 日起至95年2 月1 日止，分期於每月1 日平均
    攤還本息。嗣訴外人蔡聰謀於87年1 月30日死亡，原告為其
    繼承人，承受蔡聰謀之連帶保證債務，而被告乙○○、庚○○、丁○○於86年2 月4 日因怡鴻公司股東改組而加入，與
    蔡聰謀同為上開借款之連帶保證人。詎怡鴻公司僅攤還本息
    至89年12月31日止，其後均未攤還任何本息，台灣銀行即訴
    請原告及被告連帶給付7,224,104 元欠款及遲延利息暨違約
    金。原告嗣於93年11月30日與台灣銀行就該保證債務以
    3,135,936 元達成和解，陸續於94年1 月28日、94年3 月10
    日、94年4 月8 日分3 期清償之事實，業據提出借據、台灣
    板橋地方法院92年度重訴字第477 號民事判決、債務代償證
    明書一紙在卷為憑，堪信為真實。至被告庚○○雖辯稱台灣
    銀行就怡鴻公司所欠款項已拍賣抵押物而全數受償，原告所
    為之清償，不得向其求償云云，然被告庚○○就其所辯並未
    舉證以實其說，且經本院向台灣銀行函查，據覆：怡鴻公司
    所借1,900 萬元貸款案，曾經法院拍賣抵押物而於93年10月
    26 日 部分受償，然截至93年11月30日止尚欠本金
    3,045,345 元，及自93年3 月31日起算至93年12月31日止之
    利息194,585 元、違約金38,917元，其嗣與原告和解，就本
    金部分讓步，同意原告清償3,135,936 元即可，有台灣銀行
    板橋分行95年2 月16日板橋營字第09500011251 號函一份及
    電話記錄單一紙在卷為憑，是怡鴻公司於原告清償債務之際
    ，實際尚欠台灣銀行之金額超出3,135,936 元，係台灣銀行
    與原告以前開金額達成和解，由原告代償3,135,936 元，故
    被告庚○○就此所辯，與事實不符，自不足採。
四、按連帶債務人相互間，除法律另有規定或契約另有訂定外，
    應平均分擔義務；連帶債務人中之一人，因清償、代物清償
    、提存、抵銷或混同，致他債務人同免責任者，得向他債務
    人請求償還各自分擔之部分，並自免責時起之利息，前項情
    形，求償權人於求償範圍內，承受債權人之權利，民法第
    280 條前段、第281 條第1 項、第2 項前段分別定有明文。
    亦即民法第281 條第1 項所定者為求償權，民法第281 條第
    2 項所定者係代位權，求償權人同時有求償權及代位權，得
    選擇其一而為行使。然民法第281 條第2 項既明定於求償權
    範圍內，具有代位權，因此代位之結果，亦僅對各個債務人
    之求償數額、在各債務人應各自分擔之部分及自免責時起之
    利息範圍內，個別存在，非謂求償權人承受債權人權利，仍
    得對他債務人主張負連帶責任。次按繼承人對於被繼承人之
    債務，負連帶責任；繼承人相互間對於被繼承人之債務，除
    另有約定外，按其應繼分比例負擔之；同一順序之繼承人有
    數人時，按人數平均繼承；配偶與第1138條所定第1 順序之
    繼承人同為繼承時，其應繼分與他繼承人平均，民法第1153
    條、第1141條前段、第1144條第1 款亦分別定有明文。原告
    之被繼承人蔡聰謀與被告3 人同為怡鴻公司向台灣銀行借款
    1,900 萬元之連帶保證人，已如前述，揆諸前揭規定，被告
    與原告之被繼承人蔡聰謀就前開債務各自應分擔4 分之1 ，
    即783,984 元（0000000 ÷4=783984）。嗣原告陸續於94年
    1 月28日、94年3 月10日、94年4 月8 日分3 期向台灣銀行
    清償怡鴻公司所欠款項3,135,936 元之事實亦如前述，而原
    告甲○○為被繼承人蔡聰謀之配偶，原告己○○、戊○○為
    蔡聰謀直系血親卑親屬，揆諸前揭規定，彼等就其繼承人所
    負之債務，內部關係應按其應繼分比例分擔即各自分擔3 分
    之1 ，原告亦主張彼等就前揭債務各清償3 分之1 ，故其等
    就前開清償台灣銀行之債務，各自得代位台灣銀行向被告3
    人各請求261,328 元（783984÷3=261328）。從而，原告甲○○訴請被告乙○○、庚○○、丁○○各給付其261,328 元
    ，及自最後代償日即被告免責時之94年4 月8 日起至清償日
    止，按週年利率5%計算之利息；原告己○○訴請被告乙○○
    、庚○○、丁○○各給付其261,328 元，及自最後代償日即
    被告免責時之94年4 月8 日起至清償日止，按週年利率5%
    計算之利息；原告戊○○訴請被告乙○○、庚○○、丁○○
    各給付其261,328 元，及自最後代償日即被告免責時之94年
    4 月8 日起至清償日止，按週年利率5%計算之利息，為有理
    由，應予准許。逾此部分之請求，即請求被告連帶給付部分
    則無依據，應予駁回。
五、原告陳明願供擔保，聲請宣告假執行，經核其勝訴部份，合
    於法律規定，爰酌定相當之擔保金額宣告之；其餘假執行之
    聲請，因該部份訴之駁回而失所依據，應予駁回。至被告庚○○於辯論終結後之95年2 月24日始具狀聲明：如受不利判
    決，願供擔保請准宣告免為假執行，因係辯論終結後所為之
    聲明，本院自無從參酌，併此敘明。
六、據上論結，本件原告之訴為一部有理由、一部無理由，依民
    事訴訟法第385 條第1 項前段、第79條、第85條第1 項前段
    、第390 條第2 項判決如主文。
中    華    民    國    95    年    3     月    7     日
                  民事第二庭  法  官  方彬彬
以上正本證明與原本無異。
如對本判決上訴須於判決送達後20日內向本院提出上訴狀。
中    華    民    國    95    年    3     月    9     日
                              書記官  楊婷婷


司法院資訊處製作；財團法人民間司法改革基金會備份。
